臺灣臺中地方法院民事判決　　　　　　　100年度再易字第5號
再審原告　　郭耀聲
再審被告　　蘇資濱
上列當事人間請求損害賠償事件，再審原告對於中華民國100年
1月14日本院99年度簡上字第318號確定判決提起再審之訴，本院
判決如下：
    主      文
再審之訴駁回。
再審訴訟費用新臺幣壹仟伍佰元由再審原告負擔。
    事實及理由
一、再審意旨略以：
（一）本院93年度簡上字第150號確定判決（以下稱原確定判決
      ），證人江敏豐於民國99年7月9日第一審程序當中所提出
      之證物，並無「每月應公佈之收支明細表」、「收支帳簿
      」、「支出全部原始憑證」、「85年8月18日至89年6月7
      日的區分所有權人大會會議紀錄」、「銀行專款專戶存摺
      」，是在毫無證物之證據能力下，一審竟採用再審被告蘇
      資濱之主張與證人江敏豐具結之證詞，顯然有違民事訴訟
      法第222條第3款：「法院依自由心證判斷事實之真偽，不
      得違背論理及經驗法則。」，並違背證據法則，其判決理
      由矛盾。復而，該二審即99年度簡上字第318號判決，其
      自由心證與一審之自由心證相同，更有違上開民事訴訟法
      第222條第3款及最高法院79年度第1次民事庭會議之決議
      要旨：「所謂違背法令，非以違背成文法為限；及判決違
      背成文法以外之法則，如論理法則、經驗法則、證據法則
      ，仍應認第二審判決確定之事實違背法令」。
（二）況由於一審判決理由矛盾，原告依法已分別於99年12月22
      日、100年1月7日遞「調查證據聲請狀」、「民事辯論意
      旨狀」加以闡明，然二審之審判長開庭不久即宣佈要於
      100年1月14日宣判，即便再審原告於庭上懇請審判長先行
      就上開二書狀所述之內容調查再做判決，並且聲明還有一
      位證人過年後會從大陸回台灣做證，然審判長卻當庭告知
      原告均不需就上開二狀及證人調查，有該期日之錄音可憑
      ，並於二審判決理由中判定再審原告請求調查之證據已無
      必要等語。惟依民事訴訟法第286條：「當事人聲明之證
      據，法院應為調查。」及第277條：「當事人主張有利於
      己之事實者，就其事實有舉證之責任」等規定可知，再審
      原告既已具上開二狀要求調查「每月應公佈之收支明細表
      」、「收支帳簿」、「全部支出憑證」、「銀行之專款存
      摺」、「85年8月18日至89年6月7日的區分所有權人大會
      會議紀錄」等重要證物，則法院應對再審原告之要求詳加
      斟酌，並非僅於判決理由中認定並無必要。故再審原告爰
      依民事訴訟法第436-7條、第497條規定，提起本件再審之
      訴。
（三）聲明：原確定判決廢棄，駁回再審被告之訴。
二、按再審之訴，應於30日之不變期間內提起。前項期間，自判
    決確定時起算，判決於送達前確定者，自送達時起算；其再
    審之理由發生或知悉在後者，均自知悉時起算。但自判決確
    定已逾5年者，不得提起，民事訴訟法第500條第1項、第2項
    定有明文。再審原告對本院99年度簡上字第318號確定民事
    判決提起再審之訴，本院首應審查再審原告有無在法定不變
    期間內提起本件再審之訴。經查：本院99年度簡上字第318
    號確定民事判決，前於民國100年1月19日送達再審原告，有
    送達證書附於上開卷宗可稽，業經本院調取核閱無誤。再審
    原告於100年2月17日提起本件再審之訴，此有再審起訴狀在
    卷足憑，是其提起本件再審之訴未逾30日之不變期間，合先
    敘明。
三、次按法院依自由心證判斷事實之真偽，不得違背論理及經驗
    法則，民事訴訟法第222條第3項亦有明示。所謂論理法則，
    係指依立法意旨或法規之社會機能就法律事實所為價值判斷
    之法則而言。所謂經驗法則，係指由社會生活累積的經驗歸
    納所得之法則而言；凡日常生活所得之通常經驗及基於專門
    知識所得之特別經驗均屬之。查再審原告固主張：證人江敏
    豐於99年7月9日第一審程序當中所提出之證物，並無「每月
    應公佈之收支明細表」、「收支帳簿」、「支出全部原始憑
    證」、「85年8月18日至89年6月7日的區分所有權人大會會
    議紀錄」、「銀行專款專戶存摺」，是在毫無證物之證據能
    力下，一審竟採用再審被告蘇資濱之主張與證人江敏豐具結
    之證詞，有違論理法則、經驗法則、證據法則等語。然查，
    原確定判決以再審被告主張其於擔任系爭社區主委期間，每
    月均有公佈管理費收支明細，而管理費則因無法辦理銀行專
    款專戶，故存入以其名義開立之存摺帳戶，且其雖因人數不
    足，未能每年召開區分所有權人會議，惟亦常召開管理委員
    會，卸任後並將相關原始憑證、管理費等均交接給下任主委
    江敏豐，管委會解散後並有將管理費退還予住戶等情，核與
    證人江敏豐於原審審理中證稱：「原告（即上訴人蘇資濱）
    擔任主委期間，每月均有在大樓電梯公佈欄或電信箱處公佈
    每個月之收支明細表；當時大樓管委會依規定無法辦理專款
    專戶存摺，故就用主委個人名字去辦理存摺帳戶，在我接續
    原告擔任末任主委時，原告有將該帳戶轉為我的名義……，
    我在管委會解散時，已經把存摺內所有錢都退還給區分所有
    權人；區分所有權人大會並沒有每年召開，因為系爭社區有
    28 戶，每次開會來的都只有10幾戶，……當時常常有在開
    管理委員會會議，我跟被告（即上訴人郭耀聲）都有參加開
    會。」等語相符（詳見原審卷第26-27頁），且有證人江敏
    豐提出之會議記錄、退款單、系爭社區收據存根、請款單、
    發票在卷可稽，遂認再審被告蘇資濱並無不公佈管理費帳目
    、拒不召開區分所有權人會議之行為，經核均與經驗法則、
    論理法則或證據法則無違。再審原告空言主張原確定判決之
    自由心證違反經驗法則、論理法則及證據法則，然對於其主
    張確定判決違背之經驗法則、論理法則或證據法則究竟為何
    ，均未具體表明，其主張已非可採。
四、又按對於簡易訴訟程序之第二審確定終局裁判，如就足影響
    於裁判之重要證物，漏未斟酌者，亦得提起再審之訴或聲請
    再審。民事訴訟法第436-7條固定有明文。然所謂就足影響
    於判決之重要證物漏未斟酌，係指足以影響判決基礎之重要
    證物，雖當事人已在前訴訟程序提出，然未經確定判決加以
    斟酌者而言。或忽視當事人聲明之證據而不予調查，或則就
    依聲請或依職權調查之證據未為判斷，均不失為漏未斟酌，
    且以該證物足以動搖原確定判決基礎者為限。若於判決理由
    項下說明無調查之必要，或縱經斟酌亦不足影響判決基礎之
    意見，即與漏未斟酌有間，不得據為再審理由。再審意旨指
    摘原確定判決忽略再審原告聲請調查之「每月應公佈之收支
    明細表」、「收支帳簿」、「全部支出憑證」、「銀行之專
    款存摺」、「85年8月18日至89年6月7日的區分所有權人大
    會會議紀錄」等證據，然原確定判決事實及理由欄第7段業
    已認定該事件事證已臻明確，並認再審原告請求調查自85年
    起至89年止，再審被告任主任委員期間之「每月應公佈之收
    支明細表」、「收支帳簿」、「全部支出原始憑證」等證據
    ，已無必要等語。即原確定判決理由項下已說明上開證據並
    無調查之必要，自無所謂漏未斟酌情事。況原確定判決依證
    人江敏豐之證詞及證人江敏豐提出之會議記錄、退款單、系
    爭社區收據存根、請款單、發票在卷可稽，遂認再審被告蘇
    資濱並無不公佈管理費帳目、拒不召開區分所有權人會議之
    行為，經核均與經驗法則或論理法則無違，則再審原告請求
    調查之上開證物，顯非足以影響判決基礎之重要證物甚明，
    從而，再審意旨指摘原確定判決就足影響於裁判之重要證物
    ，漏未斟酌，亦無理由。
五、綜上所述，本件再審之訴，顯無再審理由，爰依民事訴訟法
    第502條第2項規定，不經言詞辯論，逕以判決駁回之。
六、據上論結，本件再審之訴為無理由，依民事訴訟法第502條
    第2項、第78條，判決如主文。
中    華    民    國   100    年    2     月    25    日
                  民事第二庭    審判長法  官    王  銘
                                      法  官    陳添喜
                                      法  官    黃炫中
上為正本證明與原本無異。
本判決不得上訴。
中    華    民    國   100    年    2    月    25    日
                                      書記官